臺灣臺北地方法院民事判決　　　　　　99年度勞簡上字第41號
上　訴　人　夏有德
被上訴人　　魏文雅
訴訟代理人　陳在源律師
複代理人　　張梅音律師
上列當事人間請求損害賠償事件，上訴人對於中華民國99年4月
14日本院臺北新店庭99年度店勞簡字第9號第一審判決提起上訴
，本院於100年1月12日言詞辯論終結，判決如下：
    主      文
上訴駁回。
第二審訴訟費用由上訴人負擔。
    事實及理由
一、上訴人主張：兩造於民國98年8月3日訂定「保母在宅托兒契
    約」（以下簡稱系爭契約），委由被上訴人於其所在居所照
    顧上訴人之女夏秉心，依該契約第9條第2款約定：「保母照
    顧受托孩童時，對於孩童之保護教養有關事項，應依委託人
    之指示，並應向委託人報告受托孩童托育期間所發生之重要
    事故或異常現象。」，即被上訴人應就上訴人之女於其受托
    照護期間，如有重要事故發生或異常現象，依約應為報告，
    契約第3條第1款亦約定：「保母接受委託人委託，善盡保母
    之職責，並依委託人指示提供以下服務：幼兒生活照顧及保
    護、調理受托孩童飲食、清洗幼兒收托期間換洗之衣物。」
    。詎被上訴人於98年9月17日、20日受托照顧夏秉心時，均
    未就其右耳與頭皮部分發生皮囊炎所生之紅腫現象，向上訴
    人報告，亦未記載在「寶貝的一天」紀錄中，且因被上訴人
    照顧之場所或器物不潔，或照顧行為不當，造成上開皮囊炎
    導致社區型金黃色葡萄菌之細菌感染，致夏秉心發生敗血症
    、骨髓炎，及枕骨處枕骨頭皮膿瘍等疾病，嗣財團法人佛教
    慈濟醫院臺北分院（以下簡稱慈濟醫院）住院治療達42日，
    而支出治療之醫藥費用共計新臺幣（下同）34萬7254元，被
    上訴人顯有違系爭契約第9條第2款之報告義務、第3條第1款
    照顧及保護義務，爰依系爭契約、委任及不完全給付之法律
    關係，請求被上訴人賠償上訴人損害，並聲明：被上訴人應
    給付上訴人34萬5000元及自98年12月26日起至清償日止，按
    週年利率5％計算之利息。
二、被上訴人則以：被上訴人之托育時間為每星期之星期一至星
    期五，早上8時30分起至下午6時30分，僅有10小時在被上訴
    人住處，其餘14小時則由上訴人照顧，且星期六、日及國定
    假日則全由上訴人照顧。被上訴人於98年9月17日前有告知
    上訴人關於夏秉心右耳之紅腫現象，而上訴人98年9月17日
    接回夏秉心發現其右耳、頭皮均有皮囊炎之紅腫現象時，並
    未送醫，反延至同年月19日凌晨始送往萬芳醫院，經診斷為
    感冒及一般細菌感染，上訴人於同年月20日又將夏秉心交付
    被上訴人照顧，復因發燒再送慈濟醫院治療，經98年9月25
    日、同年10月1日、同年月5日、8日採樣，始確定係金色葡
    萄球菌感染，時間已間隔多日，且夏秉心並非僅由被上訴人
    照顧，是以夏秉心為何感染，與被上訴人是否事前報告紅腫
    現象，以及照顧之場所、器物清潔與否並無因果關係，上訴
    人亦未證明被上訴人有何照顧不週情形，被上訴人並無債務
    不履行損害賠償責任等語，資為抗辯。
三、原審為上訴人全部敗訴之判決，上訴人不服提起上訴，聲明
    求為：（一）原判決廢棄，（二）被上訴人應給付上訴人34
    萬5000元及自98年12月26日起至清償日止，按週年利率5 ％
    計算之利息。被上訴人於本院則聲明：上訴駁回。
四、兩造不爭執事項如下（見本院卷第70頁及背面）：
（一）不爭執上訴人準備書狀表格之「雙方契約約定義務類別」
      欄、「系爭契約約定內容」欄、「損害」欄所述內容。「
      被上訴人違反義務之具體行為」欄關於被上訴人未通知上
      訴人有關夏秉心之頭皮有發生紅腫現象（見本院卷第54至
      56頁）。
（二）不爭執上訴人請求之金額為34萬5000元。
五、得心證之理由：
（一）按當事人主張有利於己之事實者，就其事實有舉證之責任
      ，民事訴訟法第277條前段定有明文。又按「民事訴訟如
      係由原告主張權利者，應先由原告負舉證之責，若原告先
      不能舉證，以證實自己主張之事實為真實，則被告就其抗
      辯事實即令不能舉證，或其所舉證據尚有疵累，亦應駁回
      原告之請求」，最高法院74年度臺上字第913號裁判可資
      參照。
（二）本件上訴人主張被上訴人違背系爭契約第9條第2款之報告
      義務，於98年9月17日、20日受托照顧訴外人夏秉心時，
      未向上訴人報告其發生右耳與頭皮紅腫現象；復因照顧場
      所或器物不潔，或照顧行為不當，而違背系爭契約第3條
      第1款照顧及保護義務，致夏秉心上開紅腫引發社區型金
      黃色葡萄菌之細菌感染，致生敗血症、骨髓炎，及枕骨處
      枕骨頭皮膿瘍云云，固以被上訴人所寫之「寶貝的一天」
      紀錄為證，惟查，上訴人於本院中自承其於98年9月17日
      晚間將訴外人夏秉心帶回照顧時，即發現夏秉心右耳及頭
      皮均有因皮囊炎所生之紅腫現象等語（見本院卷第7頁）
      ，上訴人仍繼續將夏秉心交付被上訴人托育，並於原審中
      自陳確於同年月20日將訴外人帶往萬芳醫院救治（見原審
      卷第21頁），嗣改送慈濟醫院，始於同年月25日檢驗後發
      現係金色葡萄球菌感染等情明確。依上情所述，縱認上訴
      人主張被上訴人未報告夏秉心右耳及頭皮紅腫乙節為實，
      然上訴人早已於98年9月17日發現上開異常現象，期間並
      曾送往萬芳醫院診察治療，皆未發現與金色葡萄球菌何關
      ，故被上訴人究有無即時於98年9月17日當日向上訴人報
      告夏秉心之紅腫現象，實與事後之細菌感染無相當因果關
      係。再查，上訴人迄本院言詞辯論終結前，皆未舉證證明
      被上訴人托育之場所或器物有何不潔，抑或其照顧行為有
      何不當，以致訴外人夏秉心感染金色葡萄球菌。反觀被上
      訴人之托育時間為國定假日以外之早上8時30分起至下午6
      時30分，僅有10小時在被上訴人住處，其餘14小時則由上
      訴人自行帶回照顧，有系爭契約在卷可稽（見原審卷第24
      頁），上訴人對此亦未爭執。又所謂抗藥性之金色葡萄球
      菌係廣泛存在於社區中，有慈濟醫院99年11月26日慈新醫
      文字第991544號函所附病情說明書在卷可稽（見本院卷第
      63頁），故實難率爾認定上開感染必發生在被上訴人照護
      期間，遑論係因被上訴人提供之場所、器物不潔所致。上
      訴人以此為由，主張被上訴人違背契約義務，而應負債務
      不履行之損害賠償責任云云，委無足採。
六、綜上所述，上訴人主張被上訴人違背系爭契約第9條第2款、
    第3條第1款約定，而依系爭契約、委任及不完全給付之法律
    關係，請求被上訴人34萬5000元及自98年12月26日起至清償
    日止，按週年利率5％計算之利息，為無理由，不應准許。
    原審為上訴人敗訴之判決，其認事用法均無不合。上訴意旨
    指摘原判決不當，求予廢棄改判，為無理由，應駁回其上訴
    。
七、本判決之基礎已臻明確，兩造之其餘攻擊防禦方法及舉證，
    核與判決無影響，毋庸一一論列，並此敘明。
八、據上論結，本件上訴無理由，依民事訴訟法第436條之1第3
    項、第449條第1項、第78條，判決如主文。
中    華    民    國  100     年    1     月    31    日
                  勞工法庭    審判長法  官  郭美杏
                                    法  官  魏式瑜
                                    法  官  孫正華
以上正本係照原本作成。
本判決不得上訴。
中    華    民    國   100    年    1     月    31    日
                                    書記官  林秀娥